---
title: "Protocolo linkage banco 1"
author: "Suzana de Lima"
date: "Fevereiro, 2021"
background: "http\\://www.isc.ufba.br/wp-content/uploads/2016/12/logo-300x81.png"
output: 
  rmdformats::downcute
---

# Base de dados

* Foram disponibilizadas quatro base de dados para relacionar, sendo elas:

    1. **paciente_isc_14012021.csv**: Composto por 14 variáveis e 1.424.830 observações;
    
    2. **carga_viral_anonimizado_14012021.csv**: Composto por 17 variáveis e 7.948.382 observações;
    
    3. **cd4_anonimizado_14012021.csv**: Composto por 19 variáveis e 7.339.783 observações;
    
    4. **dispensas_2000a2018_data18022021.csv**: Composto por 18 variáveis e 86.473.127 observações.
    
# Materiais

* A versão do Software R foi 3.6.0 (2019-04-26)

* Pacotes utilizados para leitura e manipulação dos dados:

   * *Sparklyr*: Interface para o Apache Spark, versão do pacote 1.5.2 versão do Spark 3.0.1;
   
   * *dplyr*: Manipulação de dados, versão 0.8.3;
   
   * *stringr*: Wrappers simples e consistentes para operações de strings comuns, versão 1.4.0;
   
   * *tidyr*: Manipulação de dados, versão 1.0.0.
   
# Processamento da base de dados

## paciente_isc_14012021.csv

### Verificação de duplicados

   1. Se codigo_paciente e data_de_nascimento duplicado;
    
   2. Exclui o mais antigo e mantém somente um.

Para verificar a duplicidade na base foi observada em conjunto as variáveis código_paciente e data_de_nascimento, após feito o procedimento constataram que haviam 1028 indivíduos duplicados e assim sendo excluídos os mais antigos.

## carga_viral_anonimizado_14012021.csv

### Verificação de duplicados

  1. Se codigo_paciente e data_coleta_anexo2_39 duplicado, criar variável indicadora;
  
  2. duplicado_cv = (1: paciente duplicado; 0: paciente não duplicado)
  
### Base de dados com variáveis trocadas

```{r echo=FALSE, message=FALSE, warning=FALSE, paged.print=FALSE}
require(dplyr)
cbind("Variável no banco" = c("data_resultado_anexo2_48",
                              "condicao_chegada_anexo2_49",
                              "material_biologico_anexo2_50",
                              "qtde_copias_anexo2_51",
                              "volume_amostra_anexo2_53",
                              "tecnica_utilizada_anexo2_54"),
  "Variável real" = c("condicao_chegada_anexo2_49",
                      "material_biologico_anexo2_50",
                      "qtde_copias_anexo2_51",
                      "volume_amostra_anexo2_53",
                      "tecnica_utilizada_anexo2_54",
                      "data_resultado_anexo2_48")) %>% 
  knitr::kable()
```

### Criação de variáveis

* A partir da variável **data_coleta_anexo2_49** foram criadas as variáveis:
    
    * Ano;
    
    * Mês;
    
    * Dia.
    
* Variável **n_cv**, quantidade de exames cv feito no mês.

## cd4_anonimizado_14012021.csv

### Verificação de duplicados

  1. Se codigo_paciente e data_coleta_anexo3_39, duplicado, criar variável indicadora;
  
  2. duplicado_cd4 = (1: paciente duplicado; 0: paciente não duplicado)
  
### Criação de variáveis

* A partir da variável **data_coleta_anexo3_39** foram criadas as variáveis:
    
    * Ano;
    
    * Mês;
    
    * Dia.
    
* Variável **n_cd4**, quantidade de exames cv feito no mês.

## dispensas_2000a2018_data18022021.csv

### Verificação de duplicados e Criação de variáveis

* A partir da variável **data_dispensa** foram criadas as variáveis:
    
    * Ano;
    
    * Mês;
    
    * Dia.

* Cada medicamento dispensado, mesmo que em uma única data, estava discriminado em linhas distintas;

* Afim de reduzir a dimensão de observações foram produzidas variáveis a partir das variáveis:

   1. medicamento_arv_disp
   
   2. forma_farmaceutica
   
   3. quantidade_dispensada
   
   4. pres_diaria_disp

* Se o medicamento foi dispensado naquele dia recebia um valor de acordo com a forma_farmaceutica;

Resultando então:

```{r echo=FALSE, message=FALSE, warning=FALSE, paged.print=FALSE}
cbind(medicamento_arv_disp = c("Abacavir","Aciclovir","Amprenavir","Anfotericina B","Atazanavir",
                         "Darunavir","Delavirdina","Didanosina","Didanosina Entérica",
                         "Dolutegravir","Efavirenz","Enfuvirtida","Estavudina","Etravirina",
                         "Fluconazol","Fosamprenavir","Ganciclovir","Indinavir","Lamivudina",
                         "Lopinavir + Ritonavir","Maraviroque","Nelfinavir","Nevirapina",
                         "Pentamidina","Raltegravir","Ritonavir","Saquinavir cápsula dura",
                         "Saquinavir cápsula gelatinosa mole","Talidomida","Tenofovir",
                         "Tenofovir+Lamivudina","Tenofovir+Lamivudina+Efavirenz","Tipranavir",
                         "Zalcitabina","Zidovudina","Zidovudina + Lamivudina"),
"Variável dicotômica" = c("ABC_disp","ACC_disp","AMP_disp","ANB_disp","ATV_disp","DRV_disp",
                          "DEL_disp","DDL_disp","DDLE_disp","DGT_disp","EFZ_disp","T_20_disp",
                          "EST_disp","ETR_disp","FLU_disp","FPV_disp","GCC_disp","IND_disp",
                          "L3TC_disp","LPVr_disp","MVQ_disp","NLF_disp","NVP_disp","PEN_disp",
                          "RAL_disp","RTV_disp","SCD_disp","SCGM_disp","TAL_disp","TDF_disp",
                          "TL_disp","DFC_TLE_disp","TIP_disp","ZAL_disp","AZT_disp","ZL_disp"),

quantidade_disp = c("ABC_n","ACC_n","AMP_n","ANB_n","ATV_n","DRV_n",
                  "DEL_n","DDL_n","DDLE_n","DGT_n","EFZ_n","T_20_n",
                  "EST_n","ETR_n","FLU_n","FPV_n","GCC_n","IND_n",
                  "L3TC_n","LPVr_n","MVQ_n","NLF_n","NVP_n","PEN_n",
                  "RAL_n","RTV_n","SCD_n","SCGM_n","TAL_n","TDF_n",
                  "TL_n","DFC_TLE_n","TIP_n","ZAL_n","AZT_n","ZL_n"),

pres_diaria_disp = c("ABC_pres_diaria","ACC_pres_diaria","AMP_pres_diaria","ANB_pres_diaria","ATV_pres_diaria",
                     "DRV_pres_diaria",               "DEL_pres_diaria","DDL_pres_diaria","DDLE_pres_diaria","DGT_pres_diaria","EFZ_pres_diaria","T_20_pres_diaria",
                  "EST_pres_diaria","ETR_pres_diaria","FLU_pres_diaria","FPV_pres_diaria","GCC_pres_diaria","IND_pres_diaria",
                  "L3TC_pres_diaria","LPVr_pres_diaria","MVQ_pres_diaria","NLF_pres_diaria","NVP_pres_diaria","PEN_pres_diaria",
                  "RAL_pres_diaria","RTV_pres_diaria","SCD_pres_diaria","SCGM_pres_diaria","TAL_pres_diaria","TDF_pres_diaria",
                  "TL_pres_diaria","DFC_TLE_pres_diaria","TIP_pres_diaria","ZAL_pres_diaria","AZT_pres_diaria","ZL_pres_diaria"))%>% 
  knitr::kable()
```

Após feita a criação das variáveis, foi agrupado por codigo_paciente, ano, mes e dia e assim somando resultando na redução em 49.968.655.

# Merge da base

* O merge entre as bases carga_viral, cd4 e dispensa foi feito através das variáveis:

  1. codigo_paciente
  
  2. Ano
  
  3. Mês
  
* Com o resultado do primeiro merge foi feito então outro merge com a base paciente através da variável:

  1. codigo_paciente
  
# Resultado

* A base final tem dimensão de 185 variáveis e 36.518.066 de observações

* /dados/projetos_acesso/projeto_impacto_BF_hiv/paciente_cd4_cargaviral_dispensa/paciente_cd4_cargaviral_dispensa.csv

* Delimitado por ";"

* 25.7 GB